---
title: "Aula 2-2 - Importando e Exportando arquivos"
author: "Manoel Galdino"
date: "Wednesday, June 03, 2015"
output: html_document
---

Para carregar um banco de dados no R em formato txt ou csv, a principal função é:
*read.table*. Esta função carrega os dados para o R e deve ser atribuída a um objeto para que o banco fique armazenado na memória. Um exemplo com um banco fictício, chamado dados.csv, seria ``df <- read.table("dados.csv")``.

No geral, porém, será mais complexo. A primeira coisa que devemos passar para o R é o local onde está o arquivo (diretorio). A função para tal é `` setwd("caminho")``. Para saber o caminho atual (default do R), basta usar ``getwd()``.

Experimentem mudar o caminho de vocês, usando a expressão ``setwd()``. Vou dar um exemplo com minha estrutura de diretório. Utilizem algo equivalente para vocês.
Antes, vamos guardar o caminho atual.

```{r}
# guardando o caminho atual
dirAtual <- getwd()
```

Então, a primeira coisa que vamos fazer é definir o diretório do R para o caminho onde está o arquivo. No meu caso, 
```{r}
# definindo diretorio
setwd("D:\\2015\\Cursos\\R\\TB\\aulas\\Introd_R\\week 2\\dados") # em unix,usem /
```

No caso de vocês, mudem para o local certo.

Agora, vamos importar o arquivo exemplo.csv. Antes, abram o arquivo no excel, para visualizarmos os dados. 

``receitas <- read.table("receitas_candidatos_2014_SP.txt", header=T, sep=";", colClasses= "character")``

Como podem ver, o banco tem xx colunas e yy linhas. A primeira linha do banco tem o nome das colunas. Eu vou abrir no notepad, para vermos como é o banco em formato csv. Aqui vemos que está separado por ";". Agora, estamos prontos para importar no R.

```{r}
exemplo1 <- read.table("exemplo.csv", header=T, sep=";")
# o R não deu nenhum warning nem erro, então supostamente está tudo bem.
# vamos validar se tudo ocorreu bem
names(exemplo1) # nome das colunas
head(exemplo1) # as primeiras linhas do banco
dim(exemplo1) # numero de dimensões
summary(exemplo1) # um resumo das variáveis
# está tudo certo
```

Se rodarmos ``?read.table`` abriremos o help do R.
Lá, vemos que a função tem muitos argumentos, a maioria nunca usaremos. Vamos comentar alguns que podem ser importantes, além dos que já usamos.

*as.is* este argumento importa os dados no formato atual (tipo), sem tentar conversões. Explico um pouco mais depois.
*na.strings* o default do R é tratar "NA" como missing. Ou seja, no excel, um missing estará como um texto NA. Porém, se for espaço em branco, ou branco,ou 999, ou -9 etc., precisarei especificar pro R que esse é o NA. Exemplo, ``read.table("nome.csv", na.strings="")`` # para branco como NA.
*colClasses* este argumento determina as classes (tipos) das variáveis/colunas. Isso é importante se quisermos que uma variável aparentemente numérica (exemplo cep), seja lida como texto (para que zero a esquerda não seja suprimido). Exemplo de argumento seria ``read.table("nome.csv", colClasses=c("numeric", "character", "logical"))``. Neste exemplo, tenho 3 colunas, a primeira numérica, a segunda será character e a terceira lógica.
*skip* Número de linhas que quero pular. 
*stringAsFactors* Se vamos converter os textos como factor
*encoding* qual a codificação do texto ("UTF-8" etc.)

## Carregando dados de outros formatos ##
# spss, stata, sas #

library(foreign)
Funções `` read.spss `` para ler um arquivo formatado em ``.sav``.

## Exemplo em Aula

Vamos importar um banco do livro R for Beginners
Section 2.4. Exercise 6

Baixem o arquivo do meu github
https://github.com/mgaldino/Introd_R/tree/master/week%202/dados
cliquem no arquivo, depois em raw e vai abrir uma janela pra download.

temos que editar o arquivo no excel, para so então importar no R

#Dicas

There are empty cells and variable names with spaces
Remove the spaces in variable names and empty cells
should be replaced by an NA 


# solução

``setwd("D:\\2015\\Cursos\\R\\TB\\aulas\\Introd_R\\week 2\\dados")``
Exemplo possivel (aqui não funciona, não tenho excel)
``exemploIsis <- read.table(file = "ISIT.txt", header = TRUE, dec = ".")``





