---
title: "Aula 3-2 - Dplyr"
author: "Manoel Galdino"
date: "Wednesday, June 15, 2015"
output: html_document
---
Manipulação de banco de dados com Dplyr

PRimeiro, vamos pegar alguns daods de escolas, via API


```{r}
# help do R para controle de fluxo
?Control
```

** For loop **

o comando *para* ou *for* é um loop/laço que diz ao computador para executar instruções repetidas vezes, de acordo com uma condição. A estrutura do for é:
``` for (variável in vetor de n valores) { repita comandos n vezes}```

Um exemplo vai ajudar a entender.
Ex.
```{r}
# vamos repetir 10x um importante princípio da programação

print("o pai do programador é a preguiça") # não me perguntem quem é a mãe!

for ( i in 1:10) { 
  print("o pai do programador é a preguiça")
  }# se ficar tudo na mesma linha, não precisa das chaves

```

Como vimos, nosso contador *i*, se inicia em 1 e vai até 10. E para cada valor de i, ele executa o comando após o for loop. Vejamos mais exemplos.

```{r}
# somar números de um vetor
myvec <- seq(1, 10, by=2) # O que vai retornar
n <- length(myvec)
soma <- 0 # vai guardar o resultado
for ( i in 1:n) {
  soma <- soma + myvec[i]
}
soma
# validando resultado
sum(myvec) == soma

## produto

produto <- 1 # elemento neutro da multiplicação
for ( i in 1:n) {
  produto = produto*myvec[i]
}
produto

# validando
prod(myvec)==produto

# fatorial de um número
n <- 7
fatorial <- 1
for ( i in n:1) {
  fatorial <- fatorial*i 
  }
fatorial

# validando
factorial(7) == fatorial

# exercício

# dado um número real x, e um número natural n, use um foor lop para calcular a potência x^n, em que x é a base, e n o expoente # valide que seu resultado está certo comparando com a forma mais simples de exponenciação no R, x^n.
```

Temos várias formas de resolver o problema.
Eis a minha solução.

```{r}
pot <- 1
x <- 2
n <- 4
for ( i in 1:n) { pot <- x*pot}
pot
# validando
pot == x^n
```

Condição se/if

```{r}
# programa que verificar se um número é par!

# primeiro, vamos pedir o input do usuário
n <- 0
while(n < 1 ){
  n <- readline("enter a positive integer: ")
  n <- ifelse(grepl("\\D",n),-1,as.integer(n))
  if(is.na(n)){break}  # breaks when hit enter
}

# agora, vamos checar se é par
if ( n %% 2 == 0) {
  print("número é par")
  } else { 
    print("número é ímpar")
    }



```
