---
title: "Aula 1-2 - Introdução ao R - continuação"
author: "Manoel Galdino"
date: "Wednesday, June 03, 2015"
output: html_document
---
Na Última aula, aprendemos a usar o R como calculador, criar objetos e vimos que temos alguns tipos de objetos simples. Na aula de hoje, iremos aprender mais tipos de objetos, com destaque para o data.frame.

No R, quando criamos ``` x <- 3 ``` estamos na verdade criando um vetor de tamanho 1. Um vetor nada mais é que um conjunto de elementos em sequencias.
Ex.:
```{r}
x <- c(1,2,3)
print(x)

```

Nós criamos um vetor, chamado de x, que tem 3 elementos, os números 1, 2 e 3. Eu posso criar um vetor com quaisquer elementos que eu quiser, desde que todos sejam do mesmo tipo.

```{r}
c(4, pi, 26)
c()
```
c() pode ser interpretado como dizendo ao R para combinar os elementos. Com essa função, combinamos diversos elementos num único objeto, o **vetor**. Agora, _x_ será um vetor que recebe os valores 1,2,3,4,5. 

```{r}
x <- c(1,2,3,4,5)
x
```

Notem que dessa vez, para inspecionar o valor de x, não utilizei a função _print_. No R, se eu digitar o nome do objeto e executar esse comando, normalmente o R irá imprimir na tela o conteúdo do objeto. Assim, muitas vezes nem é preciso usar a funçao print, emnora ela também funcione nesse caso. Testem aí, print(x).

Como o R foi pensado para análise de dados, nós podemos fazer operações de soma, subtração etc. normalmente com vetores, sem muita complicação:

```{r}
x <- c(1,2,3,4,5)
y <- c(5,4,3,2,1)

x+y #soma elemento-a-elemento
x-y #substrai elemento-a-elemento
x*y #multiplica elemento-a-elemento
x/y #divide elemento-a-elemento
```

Como eu falei, quando digito ```x <- 3``` estou criando um vetor de tamanho 1. Podemos verificar isso usando a função *length*, calcula quantos elementos tem um vetor, ou seja, o tamanho dele.

```{r}
x <- 3
x
length(x)
y <- c(3)
y
length(y)
z <- c(1,2,3)
z
length(z)
```


### Criando vetores - outras formas

Escrever ``` x <- c(1,2,3,4,5,6,7,8,9) ``` é boring e demorado. Um dos princípios da programação é que sempre devemos ter preguiça e procurar um jeito do computador automatizar o que estamos fazendo. Se noss objetivo é criar um vetor que é uma sequência e números inteiros, começando no 1 e terminando em 9, certamente há uma forma de dizer para o computador fazer isso pra gente, certo? Certo. E o R já pensou em como fazer isso e criou comandos que fazem isso e similares para nós. Os prinicpais comandos são **seq** e **:** . Vejamos alguns exemplos para entender o que eles fazem:
```{r}
## comando :
1:9
1:30
1.5:10  
20:1
0:-10

# agora seq

seq(from = 1, to = 9)
seq(from = 1, to = 9, by=3)
seq(1, 9, 3)
seq(5,10,length=30) #sequencia de tamanho delimitado
seq(10,5,by=-.5)
```


Às vezes, queremos repetir alguns números. Podemos fazer com o comando **rep**.
```{r}
rep(1, times = 3)
rep(1,3)
rep(1:3,2)
rep(c(1, 2, 3), times = 3)
rep(c(1, 2, 3), each = 3)
```

Para obter ajuda sobre qualquer função, basta digitar no console **?nome da função**. Exemplo:

```?rep```
No caso de operadores, como **+**, **:**, temos que colocar entre aspas: ```?":"```

### Vetores armazenando texto

Em programação, é comum distinguir string de character. Uma string é uma palavra ou frase. E character são letras ou sinais (como exclamaçã, interrogação, vírgula etc.) individuais. No R, porém, não temos a distinção entre string e character, e tudo é um character, seja letra individual ou palavra/frase. Isso porque não temos um objeto para elementos individuais. Assim, uma letra é um vetor de tamanho 1, assim como uma palavra também é um vetor de tamanho 1.

Para criar objetos do tipo character, basta colcocar entre aspas (simples ou duplas, não importa, desde que se abriu o texto com aspas simples, feche com simples, e o mesmo para aspas duplas)

```{r}
"Manoel"
x <- "m"
mode(x)
y <- "Manoel"
mode(y)
length(x)
length(y)
z <- 'm'
x == z
w <- "Manoel Galdino Pereira Neto"
length(w)
k <- c("a", "b")
length(k)
u <- c("Manoel", "Galdino", "Pereira", "Neto")
u
w
u==w
aux <- c(x, x) ## criando vetores combinando valores de variáveis 
aux
```

Se eu quiser concatenar os elementos de **u** em um único texto, podemos usar a função **paste**, similar à função concatenar do Excel.


```{r}
paste("Manoel","Galdino","Pereira","Neto")
u
paste(u)
```

Nós podemos alterar o separador do texto, por meio do argumento **sep**:
```{r}
paste("Manoel","Galdino","Pereira","Neto", sep="_")
paste("Manoel","Galdino","Pereira","Neto", sep="")
```


### subseting vetor e texto

Como vimos, o R não diferencia string de character. O que nos dá uma motivação pra intorduzir o índice em vetores no R. Como vimos, os vetores são compostos de elementos. Assim, se quero acessar um elemento numa posição especifica (digamos, o segundo elemento), isso é possível no R. Vejamos alguns exemplos para entender:
```{r}
u
length(u)
u[1]
u[4]
u[c(1,2)]
u[1:2]
x <- 1:3
u[x]
```

Como podem perceber, eu posso passar outros objetos ou outras funções dentro dos colchetes, para selecionar os elementos especificos. Normalmente nós chamamos a posição do elemento de indice. Assim ```u[3]``` está pedindo ao R acesso ao elemento de **u** no índice 3.

### Tipos dos elementos dos vetores

Como falei, o vetor comporta um único tipo de elemento. Assim, se tentarmos criar um vetor de vários tipos diferentes, o R vai convertê-los para um mesmo tipo.


```{r}
letras <- c("a", "b", "c")
num <- c(1, 2, 3)
mix <- c(letras, num)
class(letras)
class(num)
class(mix)
mix
```
