---
title: "Aula 1-3 - Matriz, Listas e Data Frames"
author: "Manoel Galdino"
date: "Wednesday, June 03, 2015"
output: html_document
---
Além dos vetores, no R temos as matrizes, que nada mais são que conjuntos de vetores, organizandos em colunas (ou linhas)
Para criar uma matriz, podemos usar o comando matrix.
Ex.:
```{r}
mat <- matrix(c(1,2,3), c(4,5,6)) #
mat

mat1 <- matrix(c(1,2,3), c(4,5,6), byrow=T) ## preenche a primeira coluna até o final, e só então vai pra segunda coluna
mat1
# para criar uma matriz vazia
mat2 <- matrix(nrow=3, ncol=4)
# NA significa pro R missing.

```
Numa matriz no R, todos os elementos tem de ter o mesmo tipo.

Nós criamos um vetor, chamado de x, que tem 3 elementos, os números 1, 2 e 3. Eu posso criar um vetor com quaisquer elementos que eu quiser, desde que todos sejam do mesmo tipo.

```{r}
c(4, pi, 26)
c()
```
c() pode ser interpretado como dizendo ao R para combinar os elementos. Com essa função, combinamos diversos elementos num único objeto, o **vetor**. Agora, _x_ será um vetor que recebe os valores 1,2,3,4,5. 

```{r}
x <- c(1,2,3,4,5)
x
```

Notem que dessa vez, para inspecionar o valor de x, não utilizei a função _print_. No R, se eu digitar o nome do objeto e executar esse comando, normalmente o R irá imprimir na tela o conteúdo do objeto. Assim, muitas vezes nem é preciso usar a funçao print, emnora ela também funcione nesse caso. Testem aí, print(x).

Como o R foi pensado para análise de dados, nós podemos fazer operações de soma, subtração etc. normalmente com vetores, sem muita complicação:

```{r}
x <- c(1,2,3,4,5)
y <- c(5,4,3,2,1)

x+y #soma elemento-a-elemento
x-y #substrai elemento-a-elemento
x*y #multiplica elemento-a-elemento
x/y #divide elemento-a-elemento
```

Como eu falei, quando digito ```x <- 3``` estou criando um vetor de tamanho 1. Podemos verificar isso usando a função *length*, calcula quantos elementos tem um vetor, ou seja, o tamanho dele.

```{r}
x <- 3
x
length(x)
y <- c(3)
y
length(y)
z <- c(1,2,3)
z
length(z)
```


### Criando vetores - outras formas

Escrever ``` x <- c(1,2,3,4,5,6,7,8,9) ``` é boring e demorado. Um dos princípios da programação é que sempre devemos ter preguiça e procurar um jeito do computador automatizar o que estamos fazendo. Se noss objetivo é criar um vetor que é uma sequência e números inteiros, começando no 1 e terminando em 9, certamente há uma forma de dizer para o computador fazer isso pra gente, certo? Certo. E o R já pensou em como fazer isso e criou comandos que fazem isso e similares para nós. Os prinicpais comandos são **seq** e **:** . Vejamos alguns exemplos para entender o que eles fazem:
```{r}
## comando :
1:9
1:30
1.5:10  
20:1
0:-10

# agora seq

seq(from = 1, to = 9)
seq(from = 1, to = 9, by=3)
seq(1, 9, 3)
seq(5,10,length=30) #sequencia de tamanho delimitado
seq(10,5,by=-.5)
```


Às vezes, queremos repetir alguns números. Podemos fazer com o comando **rep**.
```{r}
rep(1, times = 3)
rep(1,3)
rep(1:3,2)
rep(c(1, 2, 3), times = 3)
rep(c(1, 2, 3), each = 3)
```

Para obter ajuda sobre qualquer função, basta digitar no console **?nome da função**. Exemplo:

```?rep```
No caso de operadores, como **+**, **:**, temos que colocar entre aspas: ```?":"```

### Vetores armazenando texto

Em programação, é comum distinguir string de character. Uma string é uma palavra ou frase. E character são letras ou sinais (como exclamaçã, interrogação, vírgula etc.) individuais. No R, porém, não temos a distinção entre string e character, e tudo é um character, seja letra individual ou palavra/frase. Isso porque não temos um objeto para elementos individuais. Assim, uma letra é um vetor de tamanho 1, assim como uma palavra também é um vetor de tamanho 1.

Para criar objetos do tipo character, basta colcocar entre aspas (simples ou duplas, não importa, desde que se abriu o texto com aspas simples, feche com simples, e o mesmo para aspas duplas)

```{r}
"Manoel"
x <- "m"
mode(x)
y <- "Manoel"
mode(y)
length(x)
length(y)
z <- 'm'
x == z
w <- "Manoel Galdino Pereira Neto"
length(w)
k <- c("a", "b")
length(k)
u <- c("Manoel", "Galdino", "Pereira", "Neto")
u
w
u==w
aux <- c(x, x) ## criando vetores combinando valores de variáveis 
aux
```

Se eu quiser concatenar os elementos de **u** em um único texto, podemos usar a função **paste**, similar à função concatenar do Excel.


```{r}
paste("Manoel","Galdino","Pereira","Neto")
u
paste(u)
```

Nós podemos alterar o separador do texto, por meio do argumento **sep**:
```{r}
paste("Manoel","Galdino","Pereira","Neto", sep="_")
paste("Manoel","Galdino","Pereira","Neto", sep="")
```


### subseting vetor e texto

Como vimos, o R não diferencia string de character. O que nos dá uma motivação pra intorduzir o índice em vetores no R. Como vimos, os vetores são compostos de elementos. Assim, se quero acessar um elemento numa posição especifica (digamos, o segundo elemento), isso é possível no R. Vejamos alguns exemplos para entender:
```{r}
u
length(u)
u[1]
u[4]
u[c(1,2)]
u[1:2]
x <- 1:3
u[x]
```

Como podem perceber, eu posso passar outros objetos ou outras funções dentro dos colchetes, para selecionar os elementos especificos. Normalmente nós chamamos a posição do elemento de indice. Assim ```u[3]``` está pedindo ao R acesso ao elemento de **u** no índice 3.

### Tipos dos elementos dos vetores

Como falei, o vetor comporta um único tipo de elemento. Assim, se tentarmos criar um vetor de vários tipos diferentes, o R vai convertê-los para um mesmo tipo.


```{r}
letras <- c("a", "b", "c")
num <- c(1, 2, 3)
mix <- c(letras, num)
class(letras)
class(num)
class(mix)
mix
```


### Matriz

No R, é útil também trabalhar com matrizes. Matrizes são coleções de vetores, arranjadas em colunas (ou linhas). Como o vetor, a matriz só pode ter elementos de um único tipo.

``` {r}

# olhando o help de matrix
?matrix
# matrix cria matriz
# as.matriz converte em matriz
# is.matrix testa se é matriz

matrix(data=1:4, nrow=2, ncol=2)
matrix(data=1:4, nrow=2, ncol=2, byrow=T) # preenche por linha
matrix(1:4, 2, 2, T) ## mesma coisa. Se sequigr ordem, não precisa espeficiar qual argumento é qual. Mas é perigoso e dificulta leitura
# use só com funções mais comuns e primeiros argumentos


```


## No R, podemos também fazer operaçoes aritiméticas com matriz, igual fazíamos com vetores

```{r}
mat1 <- matrix(1:4, nrow=2, ncol=2, byrow=T)
mat2 <- mat1*2
mat2
mat1 + mat2
mat1*mat2 # não é multiplicação de matrizes, mas element-wise

# pra fazer multiplicaç!ao de matrizes
mat1 %*% mat2

# útil, mas não vou detalahr aqui, multiplicação de vetores (matriz linha e matriz coluna)

matLinha <- matrix(1:10, nrow=10, ncol=1)
matColuna <- matrix(1:10, nrow=1, ncol=10)
matColuna %*% matLinha
# equivalente a
1*1+2*2+3*3+4*4+5*5+6*6+7*7+8*8+9*9+10*10

#pra saber os dados básicos da matriz
nrow(mat1) #número de linhas
ncol(mat1) #número de colunas
length (mat1) #tamanho= n linhas x n colunas
dim(mat1) # num linhas e num colunas

# Pra fazer subsetting de matriz
mat1[1,1] # primeira linha, primeira coluna
mat1[1,2] # primeira linha, segunda coluna
mat1[, 1] # todas as linhas, primeira coluna
mat1[2, ] # segunda linha, todas colunas
mat3 <- matrix(1:8, nrow=4, ncol=2, byrow=T)
mat3[2:3, 1 ] # linhas 2 e 3, coluna 1
mat3[ c(1,4), 2] # linhas 1 e 4, coluna 1
mat3[ -1, ] # toda a matriz, menos a linha 1
mat3[ -c(1,2),] # toda a matriz, menos a linha 1 e 2

```

## Lista
A Lista, no R, é como um vetor, só que cada elemento pode ser qualquer coisa e de qualquer tamanho (um vetor, uma matriz, um banco de dados, um texto, uma função etc.). E a sintaxe é um pouco diferente de um vetor.

```{r}
# para criar uma lista, usaremos list
lista1 <- list(1:10)
lista1
lista2 <- list(num=1:10, mat1, teste="teste")
lista2
# tamanho da lista
length(lista2)
# lista tem 3 elementos
## acessando o primeiro elemento
lista2$num
lista2[1]
lista2[[1]]

# Do Stakc Overflow: http://stackoverflow.com/questions/1169456/in-r-what-is-the-difference-between-the-and-notations-for-accessing-the

#The [] method returns objects of class list, while the [[]] method returns objects whose class is determined by the type of their values.

mode(lista2[1])
mode(lista2[[1]])

# portanto, em geral iremos utilizar dois colchetes, para extrair elementos
# exceto se quisermos explicitamente que retorne uma lista. Em minha experiencia, não é o caso geral.

```


### Data.frame

Quando temos uma base de dados, em geral temos dados de vários tipos. Assim, não podemos usar matrizes para banco de dados. Para isso temo o data.frame. o Data frame nada mais é que uma combinação de listas. Mas para nós, que estamos começando, podemos pensar como uma mariz que admite colunas de tipos diferentes, embora dentro de cada coluna seja sempre o mesmo tipo.

```{r}
 df1 <- data.frame(var1=1:4, var2=rep("a", 4), var3=rep(c(T,F), each=2))
df1
mode(df1)
class(df1)

## Para acessar as colunas, podemos fazer como lista ou matriz
df1$var1
df1[,1]

df1$var2
df1[,2]

df1$var3[c(1,3)]
df1[c(1,3),2]

mode(df1$var1)
mode(df1$var2)
mode(df1$var3)

## Nós queíamos que var 2 fosse character
## o R tem um outro tip ode variável, chamado factor
## variáveis categóricas
## tem que usar stringsAsFactorst=F. Ver o help

?data.frame
df1 <- data.frame(var1=1:4, var2=rep("a", 4), var3=rep(c(T,F), each=2), 
                  stringsAsFactors=F)

mode(df1$var1)
mode(df1$var2)
mode(df1$var3)

nrow(df)
ncol(df)
dim(df)

## outra forma de acessar
df1["var1"]
df1[["var1"]]

# data.frame é uma lista!
mode(df1["var1"])
class(df1["var1"])

mode(df1[["var1"]])
class(df1[["var1"]])

## Classe é uma característica de linguagens de programação orientada a objetos
## Não vou entrar aqui na distinção. Não temos tempo para esse detalhe.
# algumas métodos só valem para algumas classes de objetos
# no geral, falamos mais de classe que mode.
```

### carregando bibliotecas

o R realmente é bom mexendo com data.frames
Para trabalhar um pouco mais, vamos mexer em bancos de dados do R

```{r}
library(datasets) # carregando a biblioteca/pacote

# lista de datasets
library(help = "datasets")
# Vamos trabalhar com o banco USArrests
?USArrests # pra obter mais info sobre esse banco

# vamos inspecionar o banco?
dim(USArrests)
nrow(USArrests)
ncol(USArrests)
names(USArrests)

head(USArrests) #(6 primeiras linhas do banco)
tail(USArrests) #(6 últimas linhas)

class(USArrests)

summary(USArrests) # função summary, resumo um vetor, matriz ou data.frame
row.names(USArrests)

# vamos criar uma coluna com o nome dos estados?
# eles estão como row.name, mas queor que seja uma variável
USArrests$state <- row.names(USArrests)
head(USArrests)

summary(USArrests)
# sumary não é muito util para character

# subseting
(mediaMuder <- mean(USArrests$Murder))

# retornando apenas estados cuja taxa de homicício é 2x maiorque a média
USArrests[USArrests$Murder > 2*mediaMuder,]
# entendendo como funciona...

USArrests$Murder > mediaMuder # retorna vetor de T/F com 50 elemmentos
# uso T e F para subsetting
# apenas linhas T retornam..

# outra forma; prefiro. Sintaxe mais intuitiva pra mim
subset(USArrests, Murder > 2*mediaMuder)

# correlação entre variáveis

cor(USArrests$Murder, USArrests$UrbanPop)
cor(USArrests$Murder, USArrests$Assault)
cor(USArrests$Murder, USArrests$Rape)
plot(USArrests$Murder, USArrests$Rape )
# correlação de tudo com tudo
# apenas variáveis numéricas
cor(USArrests[ , -5])
#ou
cor ( subset(USArrests, select = Murder:Rape))

# instalando pacote
#install.packages("AER")
library(AER)
data("STAR")
?STAR
dim(STAR)
summary(STAR)
# muitas variáveis. Vamos olhar só as 10 primeiras

summary(STAR[, 1:10])
# Notem o número de NA
# NA é missing data
# chato trabalhar com NA, R tem funcionalidades especificas

# vejamos a variável read1
mean(STAR$read1)
# pq o R retornou NA?
# o R não sabe como tirar a média de valores faltantes (missing)
#podemos remove-los
mean(STAR$read1, na.rm=T)

```

rain.df <- read.table("http://www.stats.uwo.ca/faculty/braun/data/rnf6080.dat")
head(rain.df)
